【裁判字號】    98,上訴,568
【裁判日期】    980515
【裁判案由】    重傷害
【裁判全文】
臺灣高等法院刑事判決                 98年度上訴字第564號
                                     98年度上訴字第568號
上  訴  人  臺灣臺北地方法院檢察署檢察官
上  訴  人
即  被  告  詹士緯
選任辯護人  陳崇善律師
            陳泰源律師
上  訴  人
即  被  告  乙○○
指定辯護人  本院公設辯護人李廣澤
被      告  己○○
指定辯護人  義務律師陳增機
上列上訴人因被告等重傷害等案件，不服臺灣臺北地方法院96年
度訴字第1933號、97年度訴字第249號，中華民國97年12月30日
第一審判決（起訴案號：臺灣臺北地方法院檢察署96年度偵字第
22948號、第26280號，暨移送併辦案號：97年度偵字第3774號）
，提起上訴，本院判決如下：
    主  文
原判決關於詹士緯、乙○○、己○○傷害部分暨詹士緯定執行刑
部分均撤銷。
詹士緯共同傷害人之身體，處有期徒刑壹年貳月。
乙○○共同傷害人之身體，處有期徒刑壹年貳月。
己○○共同傷害人之身體，處有期徒刑拾月。
其餘上訴駁回。
上開詹士緯撤銷改判所處之刑與駁回上訴所處之刑，應執行有期
徒刑壹年肆月。
    事  實
一、詹士緯、乙○○與己○○於民國96年9月9日凌晨5時許，一
    同在臺北市○○街附近享用早餐，因乙○○接獲友人庚○○
    來電表示其在臺北市○○路199號「錢櫃」KTV之11樓包廂唱
    歌，因其女友楊珺涵及女友之兄長丁○○及友人亦在9樓912
    包廂唱歌，其與丁○○在912包廂外發生口角，遭人毆打等
    情，遂邀集詹士緯一同駕駛詹士緯所有車號0977-QU自用小
    客車前往該KTV助勢。詹士緯與乙○○到場後，與庚○○、
    己○○及不知何人邀集而來之綽號「阿庭」、「阿生」及「
    小宇」（真實姓名年籍均不詳）等共12至15名成年人，其中
    並有一人攜帶長約30公分之刀械一把，先後上樓前往丁○○
    所在之912包廂尋釁，並共同基於傷害他人身體之犯意，分
    以徒手，或持拖把、棍棒，或取隨手可得之名牌架、冰桶、
    可樂壺等物，共同毆打當時在包廂內唱歌之甲○○、戊○○
    、丁○○（丁○○部分未據告訴），庚○○則未動手毆打，
    僅在一旁對其同夥出聲阻止。嗣戊○○被毆傷後，趁隙自防
    火梯下至1樓，但因關心仍在樓上之甲○○，遂繞至大門欲
    上樓，同時以隨身攜帶之行動電話1支（SONY ERICSSON廠牌
    ，型號K7501，內含0000000000號SIM卡1張）撥打電話予其
    母楊淑玲請求協助就醫，惟又遇到剛好下樓之詹士緯與真實
    姓名年籍不詳之成年人3、4名，詹士緯旋接續前揭傷害人身
    體之犯意，繼續追打戊○○，直至附近便利商店前之計程車
    招呼站處始停止，且見戊○○正與人通話中，為恐戊○○在
    電話中尋求他人協助，隨即搶下戊○○持在手上之行動電話
    一支（SONY ERICSSON廠牌，型號K7501，內含0000000000號
    SIM卡一張），以此強暴方式妨害戊○○使用該行動電話之
    權利。迨楊淑玲趕到現場後，詹士緯始與庚○○共乘上開自
    用小客車離開現場，乙○○則已趁亂離開，致甲○○因此受
    有閉鎖性指骨骨折，頭皮之開放性傷口，除眼以外、臉部、
    頭皮及頸挫傷之傷害，戊○○則受有閉鎖性鼻骨骨折，外耳
    之開放性傷口，頭皮之開放性傷口，臉部放性傷口，多處表
    淺損傷、磨損或擦傷，除眼以外之臉、頭皮及頸之挫傷之傷
    害。
二、案經甲○○、戊○○訴由臺北市政府警察局移送臺灣臺北地
    方法院檢察署檢察官偵查起訴。
    理  由
壹、有罪部分：
一、按被告以外之人於審判外之言詞或書面陳述，除法律有規定
    者外，不得作為證據，刑事訴訟法第159條第1項定有明文；
    復按被告以外之人於審判外向法官所為之陳述，得為證據。
    被告以外之人於偵查中向檢察官所為之陳述，除顯有不可信
    之情況者外，得為證據，同法第159條之1亦有規定；另按被
    告以外之人於審判外之陳述，雖不符前4條之規定，而經當
    事人於審判程序同意作為證據，法院審酌該言詞陳述或書面
    陳述作成時之情況，認為適當者，亦得為證據；當事人、代
    理人或辯護人於法院調查證據時，知有第159條第1項不得為
    證據之情形，而未於言詞辯論終結前聲明異議者，視為有前
    項之同意；同法第159條之5規定甚明。查證人甲○○、戊○○、丙○○、楊淑玲、庚○○、丁○○及楊珺涵之警詢筆錄
    ，為被告以外之人於審判外之言詞，經被告詹士緯及辯護人
    於原審及本院準備程序中爭執其證據能力，依刑事訴訟法第
    159條第1項之規定，無證據能力。另證人甲○○、戊○○、
    丙○○、楊淑玲、庚○○、丁○○及楊珺涵之偵查筆錄，雖
    被告詹士緯之辯護人於原審及本院準備程序以未經行使對質
    詰問權為由，爭執其證據能力，然本院以下列之事證，即足
    以證明本件犯罪事實，就其等此部分所指並未引之作為本案
    論罪科刑之證據，自無庸再論及此部分之證據能力。至本案
    卷內其餘供述及非供述證據，因當事人於本院言詞辯論終結
    前，均未對於證據能力聲明異議，依刑事訴訟法第159條之5
    第1項、第2項規定，視為同意上開證據具備證據能力，而本
    院審酌該等言詞陳述或書面陳述作成之情況，相關陳述人均
    未曾主張非出於任意性或不正取供，足信作成時之情況，應
    無違法或不當情事，因而認為適當，故該等供述及非供述證
    據，均具備證據能力而得作為證據，合先敘明。
二、訊據上訴人即被告詹士緯、乙○○固不否認共同毆打傷害告
    訴人戊○○及甲○○，惟被告詹士緯矢口否認有何強取告訴
    人戊○○上開行動電話之強制犯行，辯稱：96年9月9日凌晨
    5、6時許事發之後，戊○○上開行動電話曾於96年9月10日
    上午8時17分撥打至0000000000號之通話記錄，亦曾與00000
    00000、0000000000號電話有通聯紀錄，直至96年9月9日上
    午6時26分29秒止，該行動電話仍在同一基地台範圍內，但
    當時伊早已駕車離開現場，足見伊並未取走戊○○上開行動
    電話，並無強制或強盜取財之犯行等語。被告己○○辯稱沒
    有到現場、沒有參與這件事情云云。經查：
  (一)被告詹士緯與乙○○於前揭時地與真實姓名年籍不詳之成年
    人共同傷害告訴人戊○○及甲○○之犯行，業據被告詹士緯
    與乙○○於原審及本院審理中坦認無訛，並經告訴人甲○○
    、戊○○於原審法院審理中指訴綦詳，且有告訴人甲○○所
    受傷害之馬偕紀念醫院診斷證明書1紙、受傷照片3張，及告
    訴人戊○○所受傷害之馬偕紀念醫院診斷證明書1紙、受傷
    照片6張、車牌號碼0977-QU車籍查詢基本資料1紙、現場照
    片8張、監視錄影器翻拍照片30張、監視錄影光碟1張附卷可
    稽，並經原審法院於97年6月2日及97年7月21日勘驗監視錄
    影光碟畫面，製有勘驗筆錄各一件附卷供參，足認被告詹士
    緯及乙○○於原審及本院審理中所為之自白與事實相符。被
    告己○○部分，證人丙○○於檢察官偵查中具結證稱：徐（
    瑋駿）是她（楊珺涵）男友，莊（洲讚）我沒有印象，鄭（
    智元）有看到他，他矮矮的，但我不確定他打哪一邊的何人
    ，確定他有動手等語（見96偵22948卷第182頁）。同案被告
    詹士緯於原審法院準備程序時稱：乙○○接到庚○○之電話
    ，說庚○○在KTV被打，乙○○就找我兩個人一起過去KTV，
    己○○、阿庭、小生、阿宇等人，我不知道是何人找過去的
    ；打人的有哪些人，當時場面很混亂，我有喝酒，我不確定
    ，我只有認識乙○○、庚○○及己○○，乙○○應該有動手
    ，己○○我沒有看到他有上樓去，但是我跟己○○在一樓大
    門沒有動手等語（見96訴1933卷第14頁背面、第15頁訊問筆
    錄）。證人甲○○於原審法院審理時具結證稱：被告詹士緯
    、乙○○、己○○及證人庚○○當天都有在現場，至於何人
    毆打我，我沒有印象，因為我當時一被打，就蹲下來擋等語
    （見96訴1933卷第162頁審判筆錄）。告訴人王恒祥於本院
    審理時猶陳稱在案發現場9樓大廳有看到被告己○○，被告
    己○○有打人等語。顯見被告己○○於案發當時確有到現場
    ，並且動手毆打被害人甲○○、戊○○等人。己○○及其辯
    護人雖辯稱監視器沒有拍到他的畫面云云，惟查勘驗錄影光
    碟之結果雖未明確見到被告己○○在場，然而並無法確定該
    現場錄影光碟內容已涵蓋本件鬥毆事件所有處所，故此亦不
    足作為有利於被告己○○之認定。至公訴意旨雖以告訴人戊○○及甲○○均係頭部受創，被告詹士緯、乙○○、己○○
    等人持木棍刀械毆打告訴人戊○○及甲○○時，應知傷害人
    之頭部可能達重傷害程度，而有重傷害他人身體之犯意。然
    以被告詹士緯、乙○○、己○○係因證人庚○○撥打電話召
    集而來，與告訴人戊○○、甲○○並不相識，亦無仇隙，應
    無重傷害之動機。另告訴人戊○○、甲○○雖均有頭部傷害
    ，但被告詹士緯、乙○○、己○○均否認有持刀揮砍告訴人
    戊○○、甲○○之犯行，而證人戊○○於原審法院審理中結
    證稱：「我唱歌唱到一半，突然有一群人衝進來，不知道幾
    個人，然後我就問問他們是否找錯人，我看到有人拿拖把，
    有人拿東西，作勢要打人，我問說是否找錯人，他們沒有回
    答，就直接動手打過來，當時有3、4個人把我壓住，一陣動
    手狂打，我當時被壓在地上所以沒有看到其他人」、「（打
    你的人有持器物嗎？）有拿東西，我知道打我的人有拿拖把
    、棍子，也有徒手，我沒有看到有人拿刀」等語（見原審法
    院卷第156頁背面至第157頁）。另證人甲○○於原審法院審
    理中結證稱：「我就請十六（丙○○）送他妹妹下去，下去
    之後沒有多久就一群人衝進去我們的包廂，當時我不在包廂
    內，我在櫃台旁邊的安全梯講電話，我看到很多人衝進我們
    的包廂，一開始有人還問我是那個包廂，我當時不記得我的
    包廂號碼，就沒有回答，後來我講完電話要回去包廂，發現
    有人在門口把包廂門反拉，我後來看不對，就去找服務生報
    警，後來我不知道何人就叫服務生不准報警，就過來打我，
    本來打我的人只有一個，後來就愈來愈多人衝過來打我，當
    時我是蹲著，後來被打到趴在地上，我是在電梯的大廳被打
    ，印象中有人跟他說對不起，我說為什麼要說對不起，後來
    有人拿東西往我頭上砍，後來我就躲到服務台後面，倒在那
    邊都是血，他們就離開，後來我昏昏的，就沒有什麼印象，
    後來就有救護車送我去醫院」等語（見原審法院卷第161頁
    背面）。另證人丙○○於原審法院審理中亦結證稱：「那群
    人重點是要打丁○○等語（見原審法院卷第166至167頁）。
    顯見被告詹士緯、乙○○、己○○當日主要攻擊對象應為丁○○，告訴人戊○○、甲○○僅係不幸受人牽連，並係基於
    朋友義氣出手教訓或出氣之動機，而傷害告訴人戊○○、甲○○，告訴人戊○○及甲○○為躲避遭人毆打而於混亂中蹲
    在地上或趴在地上，以致傷害部位集中於頭部，被告詹士緯
    、乙○○、己○○並未持刀械揮砍告訴人戊○○及甲○○，
    亦非故意毆打頭部，公訴意旨認被告詹士緯、乙○○、己○○係出於重傷害之故意，尚有未洽。
  (二)又被告詹士緯雖辯稱告訴人戊○○上開行動電話於事發後尚
    有通聯紀錄，顯見並未遭其強行取走云云。而證人戊○○於
    原審法院審理中結證稱：「（你第二次遭詹士緯毆打你，是
    否有打電話給你母親楊淑玲？）有，就是請他叫救護車」、
    「（你與你母親通話是否有完畢？）沒有，因為講到一半，
    他們又衝上來，有一個人拿走我的手機，但我不確定是詹士
    緯還是另外一個人」、「（你在警局時，有指認搶你手機的
    人就是詹士緯，是否正確？）當時印象比較深，當時所說應
    該沒有錯」、「（後來詹士緯是否有將手機還給你？）沒有
    」等語（見原審法院卷第157頁），並就為何有上開通聯紀
    錄之問題結證稱：「（通聯記錄顯示96年9月9日6時23分你
    的電話與呂筱婷的電話有通話17秒，有何意見？）沒有意見
    ，但不是我打的」、「（另外也有顯示你的電話與陳思穎的
    電話在96年9月9日凌晨有多次簡訊紀錄？）沒有意見，不是
    我傳的」等語（見原審法院卷第158頁），否認上開通聯紀
    錄為其所撥打。另證人楊淑玲於原審法院審理中亦結證稱：
    「我當時問詹士緯為何搶我兒子手機，他說不在我這裡」等
    語（見原審法院卷第189頁背面），則倘被告詹士緯並無強
    取行動電話之動作，應可回答伊沒有強取，而非回答「不在
    我這裡」。可知被告詹士緯確實在證人戊○○與母親楊淑玲
    通話時，將告訴人戊○○手中之行動電話強行取走，證人戊○○復未再使用該行動電話，被告詹士緯所為，已達到以強
    暴方式妨害證人戊○○使用行動電話權利之程度，被告詹士
    緯前揭所辯，洵非可採。惟證人戊○○於原審法院審理中亦
    結證稱：「（當時他們為何要拿走你的手機？）當時我在講
    手機，他們以為我要找人來，才把我的手機拿走。」、「（
    除了手機被拿走之外，有無其他財物被拿走？）沒有」等語
    （見原審法院卷第160頁），堪信證人戊○○亦知悉被告將
    其行動電話拿走，僅係為防止其以行動電話對外求援，並無
    為自己不法所有之意圖而強取該行動電話之意，公訴人認此
    部分被告有強盜取財之不法犯意，尚有誤會。被告詹士緯及
    其選任辯護人聲請本院調閱手機門號0000000000號於96年9
    月11日上午之通聯紀錄及簡訊內容，經本院函詢遠傳電信股
    份有限公司，該公司函覆本院略稱：本公司無系統支援查詢
    及無保留用戶發送之簡訊內容等語，附件記載手機門號0000
    000000號於96年9月11日凌晨6時許，分別發送簡訊予000000
    0000號（2則）及0000000000號（1則）。經查門號00000000
    00號之登記持有人為施秀美，實際使用人為陳思穎（見96訴
    1933卷第119頁、第158頁），陳思穎為戊○○之友人，惟戊○○否認斯時曾撥打電話及傳簡訊予陳思穎（見96訴1933卷
    第108頁）。依卷附行動電話0000000000號於96年9月9日凌
    晨5時許至6時許之通聯紀錄顯示：5時57分59秒戊○○撥打
    門號0000000000號予其母楊淑玲，基地台位於台北市○○區
    ○○路139號12樓頂，6時26分29秒該門號有發送簡訊之紀錄
    ，基地台仍位於上址，惟戊○○已於6時18分經人送往馬偕
    醫院接受治療（見96偵22948卷第37頁馬偕紀念醫院診斷證
    明書），是該簡訊自非戊○○所發送。被告及其辯護人稱該
    手機自始至終皆在告訴人戊○○處云云，自非可採。
  (三)綜上所述，本件事證明確，被告三人傷害及詹士緯強制犯行
    洵堪認定，應依法論科。
三、核被告詹士緯、乙○○、己○○所為，係犯刑法第277條第1
    項之傷害罪；被告詹士緯另犯同法第304條第一項之強制罪
    。起訴書認被告詹士緯、乙○○、己○○均係犯刑法第278
    條第3項、第1項之重傷害未遂罪，及公訴人於原審法院審理
    中就被告詹士緯被訴強搶告訴人戊○○行動電話之行為涉犯
    強制罪部分，當庭更正起訴法條為刑法第328條第1項之強盜
    取財罪，且與前揭重傷害未遂罪部分，具有想像競合犯之裁
    判上一罪關係，均有未洽，惟其起訴事實同一，爰依法變更
    起訴法條。被告詹士緯、乙○○與己○○及其餘邀集而來之
    綽號「阿庭」、「阿生」、「小宇」等共12至15名成年人間
    ，就上開傷害犯行，均有犯意聯絡及行為分擔，並為共同正
    犯。本件係於密接時間、同一地點分別對告訴人戊○○、甲○○為傷害犯行，應評價為一行為，則被告詹士緯、乙○○
    、己○○此部分傷害行為為同種想像競合，應從一重處斷。
    又被告詹士緯所犯上開傷害罪與強制罪間，犯意各別，行為
    互殊，應予分論併罰。
四、被告三人涉犯傷害部分，原審因而予被告詹士緯、乙○○論
    罪科刑，並予己○○無罪之諭知，固非無見。惟查被告己○○確有為本件傷害犯行，已如前述，原審未能詳查，自有未
    洽。檢察官就原判決此部分上訴，核有理由。被告詹士緯、
    乙○○就此部分上訴，請求輕判，核雖無理由，惟原判決此
    部分未認定被告己○○為共同正犯，自非允洽。又原判決理
    由認定庚○○為共犯，亦有未合。原判決此部分既有可議，
    自應由本院將原判決此部分暨詹士緯定執行刑部分予以撤銷
    改判。爰審酌被告三人年輕氣盛，僅因友人庚○○與人發生
    糾紛，即結伴尋釁報復，破壞社會秩序，並使無辜之告訴人
    戊○○與甲○○身心受有嚴重傷害，並斟酌其犯罪動機、手
    段、告訴人所受傷害程度，及犯罪後仍飾詞矯飾，未見悔意
    ，迄今亦未與告訴人達成和解等一切情狀，量處詹士緯、乙○○各有期徒刑壹年貳月，量處己○○有期徒刑拾月，以示
    懲儆。至犯罪事實欄內所指之刀械一把，並未扣案，亦不知
    為何人所有，且無證據證明被告等或共犯有以此刀傷害或強
    制告訴人戊○○或甲○○，應非犯罪所用之物，爰不併予宣
    告沒收，附此敘明。
五、就被告詹士緯妨害自由部分，原審同此事實認定，依刑法第
    304條第1項（原判決漏載「第1項」）之規定，審酌被告年
    輕氣盛，僅因友人與人發生糾紛，即結伴尋釁報復，破壞社
    會秩序，並斟酌其犯罪動機、手段，迄今未與告訴人達成和
    解等一切情狀，量處有期徒刑肆月。其認事用法，核無違誤
    。被告詹士緯上訴否認此部分犯罪，核無理由，應該駁回。
    並就上開詹士緯撤銷改判部分與上訴駁回部分，定應執行刑
    為有期徒刑壹年肆月。
貳、不另為無罪諭知部分：
一、公訴意旨另以：被告詹士緯與攜帶刀械之人，共同持刀揮砍
    告訴人甲○○後腦勺，眾人並輔以拳打腳踢，致甲○○遭毆
    打時所掉落之價值11,000元天伯錶一支，遭被告詹士緯及同
    夥取走而不知所，因認被告涉犯刑法第328條第1項之強盜
    取財罪嫌。
二、惟查，證人甲○○固於原審法院審理中結證稱：「我當時在
    大廳的時候，請人家報警的時候，有看到有人拿一把刀出來
    ，長度約30公分左右」等語（見原審法院卷第162頁），並
    當庭繪製刀械形狀一紙附卷供參（見原審法院卷第173頁）
    ，復結證稱：「我起來的時候，我發現我的手錶不見，我就
    去問丙○○，是否有人拿我的手錶，丙○○就打電話問庚○○，庚○○說手錶及手機在他們那邊」等語（見原審法院卷
    第162頁），似指其遭人以刀械砍傷後強行取走其所戴之手
    錶。惟原審法院依聲請勘驗監視器錄影光碟結果，當時係三
    名男子在櫃臺前以徒手及持櫃臺三角柱狀硬質名牌共同毆打
    告訴人甲○○頭部，告訴人甲○○躲進櫃臺內，其中一名男
    子（條紋上衣）跟著進入並以腳不斷踢踹告訴人甲○○，此
    有原審法院97年6月2日勘驗筆錄一件在卷可佐（見原審法院
    卷第87頁背面）。顯見告訴人甲○○係遭人持櫃臺三角柱狀
    硬質名片毆打，並非遭人持刀揮砍，起訴書此部分所載之犯
    罪事實，恐有錯誤。又證人丙○○於原審法院審理中結證稱
    ：「我當時站在門口，有一群人圍住甲○○，我知道他手錶
    掉了，我不知道是否被打掉還是被拉下來，因為他被圍著，
    我看不清楚，我只知道手錶後來好像不見了，我沒有看到是
    何人拿走」、「他是躺在地上，是否掉了，我不知道，我沒
    有看到手錶，他當天一開始有戴手錶，我在包廂內有看到」
    「楊珺涵打電話問庚○○，我在楊珺涵旁邊，庚○○說手機
    在他那邊，但是沒有提到手錶，楊珺涵也有再問，因為我們
    五人都去馬偕醫院，他們就去包紮」等語（見原審法院卷第
    156、157頁）。另證人庚○○於原審法院審理中亦結證稱：
    「（你是否曾經跟楊珺涵說手機及手錶都在你們這邊？）沒
    有，楊珺涵有打電話問我，是否有拿人家手機，我說沒有，
    他沒有問手錶」等語（見原審法院卷第171頁背面）。足見
    證人丙○○及庚○○均無法證明告訴人甲○○之手錶遭被告
    詹士緯等人強行取走，告訴人甲○○之手錶亦有可能於衝突
    混亂中不慎掉落，實難據此即認被告詹士緯有強盜告訴人甲○○之手錶之主觀犯意及犯行，此部分不能證明被告詹士緯
    犯罪。此外復查無其他積極證據足資認定被告詹士緯與所謂
    持刀之人有公訴人所指此部分強盜取財之犯行，原應為無罪
    諭知，惟公訴人認此部分與前揭傷害部分具有想像競合犯之
    裁判上一罪關係，爰不另為無罪諭知，附此敘明。
據上論斷，應依刑事訴訟法第369條第1項前段、第364條、第368
條、第300條、第299條第1項前段，刑法第28條、第277條第1項
、第304條第1項（原判決漏載「第1項」）、第55條、第51條第5
款，刑法施行法第1條之1，判決如主文。
本案經檢察官楊秀蘭到庭執行職務。
中    華    民    國    98    年     5    月    15   日
                  刑事第十二庭  審判長法  官   蔡永昌
                                      法  官   蔡新毅
                                      法  官   陳榮和
以上正本證明與原本無異。
強制罪部分不得上訴，其餘檢察官如不服本判決，應於收受送達
後10日內向本院提出上訴書狀，其未敘述上訴之理由者並得於提
起上訴後10日內向本院補提理由書（均須按他造當事人之人數附
繕本）「切勿逕送上級法院」。
                                      書記官  林吟玲
中    華    民    國    98    年    5     月    15    日
附錄：本案論罪科刑法條全文
刑法第277條第1項
傷害人之身體或健康者，處三年以下有期徒刑、拘役或一千元以
下罰金。
刑法第304條第1項
以強暴、脅迫使人行無義務之事或妨害人行使權利者，處三年以
下有期徒刑、拘役或三百元以下罰金。


司法院資訊處製作；財團法人民間司法改革基金會備份。
